【裁判字號】    89,易,528
【裁判日期】    890229
【裁判案由】    妨害公務
【裁判全文】
臺灣高雄地方法院刑事判決                          八十九年度易字第五二八號
    公  訴  人  臺灣高雄地方法院檢察署檢察官
    被      告  甲○○
右列被告因妨害公務案件，經檢察官提起公訴（八十八年度偵字第三０五三九號），
本院判決如左：
    主  文
甲○○無罪。
    理  由
一、公訴意旨略以：被告甲○○於民國八十八年十二月十六日下午三時三十分許，駕
    駛車牌號碼ＶＪ（公訴意旨誤載為ＹＪ）─四二五０號自小客車，持有毒品安非
    他命，並搭載通緝犯王瑞瑛，經高雄縣警察局仁武分局警員跟監鎖定，而於高雄
    縣仁武鄉仁信巷與仁和南路口，遭該分局警員黃居財及許允騰駕車攔檢，黃居財
    及許允騰隨即下車表明警員身分，依法執行逮捕通緝犯公務，並由黃居財站立於
    駕駛座旁，要求甲○○下車受檢，許允騰則站立於該車後方。詎甲○○發現為警
    攔檢，為避免遭查獲身上藏毒，竟拒絕受檢，並基於妨害公務之犯意，以駕車後
  退衝撞許允騰之強暴方式撞倒許員，使其倒地無法立即執行逮捕職務，隨即開車
    前行擬脫逸離去，黃居財見狀，為恐許允騰遭甲○○駕駛之車輛輾傷，旋拔槍後
    開槍示警，甲○○始停車。因認甲○○涉有刑法第一百三十五條之妨害公務罪嫌
    。
二、按犯罪事實應依證據認定之，無證據不得推定其犯罪事實，同法第一百五十四條
    定有明文。又按刑事訴訟法上所謂認定犯罪事實之證據，係指足以認定被告確有
    犯罪行為之積極證據而言，如未能發現相當證據或證據不足以證明，自不能以推
    測或擬制之方法，以為裁判基礎，最高法院二十九年上字第三一０五號及四十年
    台上字第八十六號分別著有判例；再無證據或現有證據不足以證明被告犯罪者，
    自屬「犯罪嫌疑不足者」；而認定不利於被告之事實，須依積極證據，苟積極證
    據不足為不利被告之認定時，即應為有利於被告之認定，更不必有何有利之證據
    ，最高法院三十年上字第八一六號判例參照。
三、本件公訴人認被告甲○○涉有前開妨害公務罪嫌，無非以右揭事實，業據被告於
    警訊中供承屬實，核與證人黃居財於偵訊中證述，暨王瑞瑛於警訊中證述相符，
    為其論罪依據。
四、訊據被告固坦承於右揭時、地，駕駛車牌號碼ＶＪ─四二五０號自小客車，搭載
    王瑞瑛及不詳姓名男子等人，遭警攔檢，並曾倒車，因警鳴槍示警，隨即停車受
    檢，且為警查獲持有毒品安非他命等情不諱，惟否認有何妨害公務犯行，辯稱：
    不知車內之王瑞瑛係通緝犯，當時為警攔檢時，只見車旁站立警員黃居財，至另
    一名警員則在車上，未下車，不知駕駛車輛後方尚站立警員許允騰。而警員持槍
    攔檢時，並未表明身分，伊誤以為遭搶，所以倒車想逃離，並無妨害公務之犯意
    與行為等語。經查：
（一）被告於右揭時、地，搭載通緝犯王瑞瑛，經仁武分局警員黃居財及許允騰跟監
      鎖定，並駕車攔檢，且黃居財下車攔檢時，確實表明警員身分等情，業據證人
      黃居財迭於偵、審中證述綦詳。此外，參酌王瑞瑛係通緝犯乙節，亦據王瑞瑛
      於警訊中證述明確。再上揭車輛係王瑞瑛所有，原由王瑞瑛駕駛，因途遇被告
      ，始改由被告駕駛等情，並據被告於警訊及審理中供述綦詳，顯見被告與王瑞
      瑛相當認識，衡之情理！被告知悉王瑞瑛係通緝犯，自屬情理內之推斷，堪予
      認定。是依上述，足徵被告駕駛車輛為警攔檢時，知悉攔檢之黃居財係警員，
      並黃員攔檢目的係為查緝王瑞瑛甚明。從而，被告辯稱：不知車內之王瑞瑛係
      通緝犯，因警員持槍攔檢時，並未表明身分，伊誤以為遭搶云云，即非可採。
      易言之！被告駕車為黃居財攔檢時，應知悉黃員係為逮捕王瑞瑛而為。是被告
      既知悉黃居財攔檢車輛，係為逮捕王瑞瑛，則其於黃居財表明警員身分後，迅
      即倒車，自係為逃避警員而為，固堪認定。而按本件被告為警攔檢時，駕車倒
      退，企圖逃逸，固如上述。惟被告是否構成妨害公務前提，則須以被告是否知
      悉許允騰警員站立在車後，欲執行逮捕勤務，而為逃避許員之查緝，蓄意使用
      倒車衝撞許允騰之強暴方式，妨害許允騰執行逮捕之公務？
（二）按被告固於警訊供承：「．．所以害怕警方查獲，所以警方攔查時，衝撞欲逃
      逸．．」（見警卷第二頁背面）等語。惟被告除於警訊中，為上開供述外，於
      偵、審中則始終否認蓄意駕車衝撞警員許允騰，是被告是否明知許允騰在車後
      ，仍為順利駕車逃逸，而以倒車方式衝撞許允騰？已非無疑！況單以被告上開
      警訊中之供述，如無其他積極證據同時存在，實無從依被告所為「．．衝撞．
      ．」等字之供述，即遽爾推論被告駕車衝撞許允騰，顯見公訴人遽以被告警訊
      之供述，資為被告不利認定，尚有誤會。又證人王瑞瑛於警訊中除證稱：「（
      被告）因為害怕而逃逸，倒車，未要衝撞警察．．」（見警卷第五頁背面）等
      語外，餘則無隻字片語敘及：被告如何明知許允騰站立車後，仍蓄意駕車衝撞
      許員，或為相關之證述，故公訴人援引王瑞瑛警訊之證詞資為被告不利之認定
      ，同有誤解，難資為被告不利之認定。
（三）又黃居財於警訊中，雖曾提出報告書指稱：被告駕車逃逸，並衝撞警員等語，
      有報告書影本一份在卷可稽，固堪認定。惟黃居財係當時執行逮捕公務之警員
      ，其於本案之地位，應屬證人身分，殆無疑義。按照我國刑事訴訟法規定，關
      於證據（包括人證及物證，『證人』屬『人證』之一種），並不採傳聞法則，
      亦即證人關於案情之證述，應使其到庭陳述，並經當事人質問，始符證據調查
      程序，可認具有證據能力。是本件自不能逕以該報告書資為認定被告罪行之證
      據。而按黃居財於偵查中，固到庭證述：許允騰站在車後，只被撞倒，沒受傷
      （見偵卷第十三頁背面）等語。然被告始終辯稱：倒車時，並不知車後站立許
      允騰等語，則關於被告是否明知許允騰站立車後，並蓄意使用倒車方式衝撞許
      允騰，以避免許允騰逮捕，已非無疑！況被告若係故意衝撞許允騰屬實。則參
      酌黃居財於偵、審中及許允騰於審理中之證述，均證稱：被告駕駛之車輛搖下
      車窗時，見黃居財警員，旋即倒車逃逸乙節相互以觀，顯見被告倒車速度相當
      快。是然！許允騰既站立於被告駕駛車輛後方，自不可能全身而退，縱使不受
      大的傷害，一般性傷害，亦難避免，乃黃居財及許允騰到庭均證述：未受傷等
      語，核與事理有違。猶有進者，參照黃居財於偵查中證述：「．．我們馬上追
      他有二十公尺左右，並對空嗚槍，二十公尺約是他倒車的距離．．」（見同上
      偵卷筆錄）等語以觀，足認被告當時倒車距離長達二十公尺。而被告為警查獲
      當時，隨即倒車二十公尺之距，顯見當時被告車速極快，如許允騰係站立於車
      後，所受的傷害，應屬重大，乃情理內之推斷。惟許允騰並未受傷，業如上述
      ，足徵許允騰當時未站立於被告駕駛車輛之後方，是黃居財及許允騰所為：許
      允騰站立被告車後之證述，自與客觀事實不符，難予遽採。
（四）再許允騰於審理中固證稱：當時被告搖下車窗有見到伊，伊便跑到車後等語。
      惟關於黃居財靠近被告車輛攔檢時，究係由被告搖下車窗？或搖下車窗時，許
      允騰究竟在車後與否？倘參照黃居財於稍早審理中證述：「．．我敲他車窗，
      王瑞瑛搖下車窗，我們有表身分，王瑞瑛坐駕駛座旁．．那時許允騰在（被告
      ）車子後面．．」（見審判筆錄）等語相互以觀，顯見二人證述相互矛盾，難
      予採信。猶有甚者，攔檢當時，即使許允騰站立於被告駕駛之車輛後方，然該
      情狀，是否為被告所知悉，亦屬可議！此參之許允騰於審理中證述：「（車內
      之被告知悉你在車後？）不知車內之人有無見到」、「．．我便跑到車子後面
      ，至於被告是否知悉我在車後，這我不知道」、「（被告知悉你在車後，故意
      往後衝撞你？）我不知道」（見審判筆錄）等語；暨黃居財於審理中證述：「
      （當時依你所見，被告知悉許允騰在車後？）我不知道」、「（被告故意往後
      衝撞許允騰？）我不知道」（見審判筆錄）等情益明。顯見依黃居財二人所述
      ，並無法證明被告當時係明知許允騰站立車後，仍蓄意駕車衝撞許員，以求逃
      逸，從而，公訴人執黃居財於偵查中之證述，以為被告不利之認定，同屬誤會
      。此外，本院依職權復查無其他積極證據，足資證明被告有何妨害公務之犯意
      或行止，揆諸右揭判例及法律說明，被告被訴妨害公務罪嫌，尚有未足，本件
      不能證明其犯罪，爰為被告無罪之諭知。
據上論斷，應依刑事訴訟法第三百零一條第一項前段，判決如主文。
本案經檢察官洪信旭到庭執行職務。
中      華      民      國    八十九  年      二      月    二十九    日
                                   臺灣高雄地方法院刑事庭
                                             法  官  李昭彥
右為正本，係照原本作成，證明與原本無異。
如不服本判決，應於送達後十日內，向本院提出上訴狀。
                                            書記官  呂怜勳
中    華    民    國    八十九    年       二       月      二十九      日


司法院資訊處製作；財團法人民間司法改革基金會備份。
